【裁判字號】    96,勞簡上,53
【裁判日期】    970402
【裁判案由】    給付退休金
【裁判全文】
臺灣臺北地方法院民事判決            96年度勞簡上字第53號
上  訴  人  丁○○
被上訴人    合作金庫商業銀行股份有限公司
法定代理人  丙○○
訴訟代理人  乙○○
訴訟代理人  甲○○
上列當事人間請求給付退休金事件，上訴人對於中華民國九十六
年十月三十日臺灣臺北地方法院臺北簡易庭96年度北簡字第
31868 號第一審判決提起上訴，本院於民國九十七年三月十九日
言詞辯論終結，判決如下：
    主  文
上訴駁回。
第二審訴訟費用由上訴人負擔。
    事實及理由
一、上訴人起訴主張：其依「財政部所屬金融、保險事業機構專
    案精簡人員處理要點」（下稱財政部處理要點）辦理退休，
    於民國91年11月1日生效。然被上訴人給付之退休金中，就
    其於70年底前服務公職保留年資給與部分少計新台幣（下同
    ）389,690元，其即於91年10月28日告知被上訴人，請求給
    付少計數於91年11月1日併計於所有退休金給付並按被上訴
    人職工退休優惠存款年息13%計息。詎被上訴人竟於91年11
    月1日合金總人字第0910026226號函指「依財政部所屬國營
    金融、保險事業人員退休撫卹及資遣辦法（下稱金融人員退
    休辦法）第3條及台灣省政府於71年1月15日以71府人四字第
    141733號協調結論事項表第二點等辦理」，而拒不給付。為
    此，提起本訴請求被上訴人給付38萬9690元，及自91年11月
    1日起至清償日止，按年息13%計算之利息，暨前揭退休金部
    分，自給付日起併入所有退休金給付，依被上訴人職工退休
    優惠存款年息13%計息。原審判決上訴人之訴駁回。上訴人
    提起上訴，並聲明：(一)原判決廢棄。(二)被上訴人應給付上訴
    人38萬9690元，及自91年11月1日起至清償日止，按年息13%
    計算之利息，暨前揭退休金部分，自給付日起併入所有退休
    金給付，依被上訴人職工退休優惠存款年息13%計息。
二、被上訴人則以：上訴人主張其依財政部處理要點於91年11月
    1日退休，被上訴人給與退休金中有關70年底前服務公職保
    留年資給與部份少計389,690元云云，顯係誤解金融人員退
    休辦法第3條及第6條之規定，被上訴人並未短少給付等語，
    資為抗辯。並聲明：上訴駁回。
三、本件上訴人主張其依財政部處理要點辦理退休，並於91年11
    月1日生效，而其結算至70年12月31日止之年資基數為34，
    薪資最高折合率為68.83等語，為被上訴人所不爭執，應可
    信實。惟上訴人主張被上訴人給與退休金中有關70年底前服
    務公職保留年資給與部份少計389,690元等情，為被上訴人
    否認，並以前開情詞置辯。是本件之爭執點厥為：被上訴人
    依系爭金融人員退休辦法第6條計付上訴人之退休金，有無
    短少？上訴人於70年12月31日前所保留年資結算給與額的基
    準金額為何？前揭基準金額之計算係應依70年12月31日上訴
    人之職等及薪俸核計，或依上訴人退休時生效日之職等及薪
    俸核計？茲分述如下：
(一)按本辦法施行時已在職之事業人員，既有服務公職半年以上
    之年資，依本辦法施行前（71年1月1日施行）之退休、資遣
    辦法，分別依其年資結算給與，並予保留，於離職時發給之
    ，金融人員退休辦法（下稱系爭退休辦法）第3條第1項定有
    明文。依系爭退休辦法之前揭法條文義解釋：在系爭退休辦
    法施行前已在職的事業人員，已服務公職半年以上之年資基
    數給與額，在該辦法施行前即71年1月1日以前之部分，先予
    計算之，並依70年12月31日之薪資加職務加給之總和，結算
    給與額之金額，前揭年資及給與額之計算金額，則保留待離
    職時發給。至於71年1月1日以後之年資及給與額，則按退休
    生效時計算，此由前揭條文將退休辦法施行前之退休、資遣
    金額定明「分別依其年資結算給與，並予保留」等語觀之自
    明。該條文文義清明，無須別事探求，自不得反捨文字而更
    為曲解。準此，被上訴人將上訴人自任職時起至70年12月31
    日止之退休金，以70年12月31日前之年資，並以同日之薪資
    加職務加給計算給與額，依同辦法第6條之計算公式計算；
    而自71年1月1日起至退休日止之部分，則按上訴人退休時之
    年資，並以退休時之薪資加職務加給計算給與額，核與前揭
    辦法規定之意旨，並無不合。上訴人主張本件退休金之給付
    ，對於70年12月31日前之給與額之計算，亦應按退休時之薪
    資加職務加給計算，並無可取。
(二)又上訴人主張依系爭退休辦法第6條第1項、第2項之規定，
    可知其於70年12月31日前所保留年資結算給與額的基準金額
    ，應依上訴人退休時生效日之職等及薪俸核計。惟觀之系爭
    退休辦法第6條第1項係規定：「保留年資結算給與，於發給
    時按左列公式計發之。」，同辦法第6條第2項則係計算公式
    ，即「保留年資結算給與額x發給當月本部所屬事業機構薪
    點最高折合率/18.2（本辦法施行當月本部所屬事業機構薪
    點最高折合率）」，核與系爭退休辦法既在第二章年資結算
    首條（即第3條）揭櫫之既有之服務年資應予在該辦法施行
    時先行結算、並予保留之基本原則，並未相違，僅係定明計
    算之程式，則同辦法第6條第2項計算方式，自亦不可能違背
    第3條之原則規定，且「在職人員保留年資結算以70年12 月
    31日在職等級年資為準」，並非保留系爭退休辦法行前之年
    資於離職時結算發給，亦有兩造所不爭執之台灣省政府71年
    1月15日71府人四字第14173號函協調結論事項表第二點、合
    作金庫銀行91年11月1日合金總人字第0910026226號函及財
    政部年2月13日台財人字第09700047960號函（見原審卷第14
    頁、第16頁、本院卷第51頁）足憑。是上訴人執同辦法第6
    條之規定，主張其於70年年底以前退休之保留年資結算給與
    額，亦應依退休時之年資與職務加給計算云云，容有誤解。
    上訴人復云被上訴人並未於70年12月31日通知上訴人，可推
    定被上訴人並未結算，惟觀之系爭退休辦法之前揭條文內容
    ，並未規定被上訴人進行結算時需通知上訴人，且明定被上
    訴人於結算後，應予保留，至上訴人離職時方發給之，是上
    訴人以被上訴人於結算時未予通知，據以推論被上訴人未依
    前開規定為結算云云，仍無可取。
(三)從而，上訴人起訴請求被給付退休金差額38萬9690元，及自
    91年11月1日起至清償日止，按年息13%計算之利息，暨前揭
    退休金部分，自給付日起併入所有退休金給付，依被上訴人
    職工退休優惠存款年息13%計息，即屬無據，應予駁回。
四、綜上所述，本件上訴人主張其於系爭退休辦法施行前即71年
    1月1日以前之保留年資部分，應依其退休生效時即91年11月
    1 日之薪資加職務加給計算，結算給與額之金額，核與系爭
    退休辦法不符，並無可採，被上訴人抗辯其並未短少給付退
    休金等語，應為可取。原審為上訴人敗訴之判決，駁回其假
    執行之聲請，並無不合。上訴意旨指摘原判決不當，求予廢
    棄改判，為無理由，應予駁回。
五、本件事證已臻明確，兩造其餘主張、陳述及所提證據，經審
    酌與本院前揭判斷不生影響，毋庸再予審酌一一論述，併此
    敘明。
六、據上論結，本件上訴為無理由，依民事訴訟法第436條之1第
    3 項、第449條第1項、第78條，判決如主文。
中    華    民    國    97    年    4     月    2     日
                  勞工法庭    審判長 法  官  張靜女
                                     法  官  鄭佾瑩
                                     法  官  林振芳
以上正本係照原本作成。
本判決不得上訴。
中    華    民    國    97    年    4     月    2     日
                                      書記官  李淑芬


司法院資訊處製作；財團法人民間司法改革基金會備份。
